【裁判字號】    98,易,389
【裁判日期】    981113
【裁判案由】    恐嚇取財等
【裁判全文】
臺灣桃園地方法院刑事判決               98年度易字第389號
公  訴  人  臺灣桃園地方法院檢察署檢察官
被      告  甲○○
上列被告因恐嚇取財案件，經檢察官提起公訴（98年度偵字第
1969號），被告就被訴事實為有罪之陳述，經告知簡式審判程序
之旨，並聽取當事人之意見後，經合議庭裁定後改以簡式審判程
序審理，並判決如下：
    主  文
甲○○幫助意圖為自己不法之所有，以恐嚇使人將本人之物交付
，處有期徒刑參月，如易科罰金，以新臺幣壹仟元折算壹日。緩
刑貳年。
    事  實
一、甲○○雖可預見將自己之金融帳戶提供他人使用，可能幫助
    他人從事恐嚇取財犯罪，仍基於縱有人以其金融帳戶實施犯
    罪，亦不違背其本意之幫助恐嚇取財犯意，於民國97年10月
    29日下午1 時許，在桃園縣國道高速公路中壢交流道附近之
    「麥當勞」速食店內，將其所有之上海商業儲蓄銀行楊梅分
    行，帳號為00000000000000號帳戶之金融卡、密碼提供予真
    實姓名、年籍均不詳自稱「江哥」之成年男子及所屬不法集
    團使用，該犯罪集團成員乃基於意圖為自己不法所有之犯意
    ，於97年10月30日（起訴書誤載為29日）下午1 時30分許，
    撥打電話予乙○○恫稱：「先前要與小姐援交卻爽約，害小
    姐白跑一趟，必須依照指示匯款至指定之帳戶，否則將對你
    家人不利」，致使乙○○心生畏懼，於同日下午4 時許，在
    臺北市○○路之台北富邦商業銀行自動櫃員機操作將新臺幣
    （下同）16,000元匯至對方指定甲○○上開上海銀行帳戶內
    ，旋遭詐騙集團成員提領一空。嗣經乙○○報警，循線查悉
    上情。
二、案經桃園縣政府警察局龜山分局報請臺灣桃園地方法院檢察
    署檢察官偵查後起訴。
    理  由
一、本件被告甲○○所犯係死刑、無期徒刑或最輕本刑為三年以
    上有期徒刑以外之罪，亦非高等法院管轄第一審案件，其就
    被訴事實為有罪之陳述，經本院告知簡式審判程序之旨，並
    聽取檢察官、被告之意見後，經本院經合議庭依刑事訴訟法
    第273 條之1 第1 項裁定由受命法官獨任進行簡式審判程序
    審理，合先敘明。
二、上揭事實，業據被告甲○○於本院審理時坦承不諱（見本院
    卷第42頁背面），核與被害人乙○○警詢之證述相符（見98
    偵字第1969號卷第7 頁），復有台北富邦銀行自動櫃員機交
    易明細表、內政部警政署反詐騙諮詢專線紀錄表、上海商業
    儲蓄銀行楊梅分行97年12月15日上楊梅字第0970000301號函
    及所附被告甲○○開戶基本資料及交易明細在卷可佐（98偵
    字第1969號卷第9-13頁），足證被害人乙○○遭恐嚇取財之
    款項，確實匯入被告上開帳戶內，是被告之上開帳戶確有供
    不法集團作為實施恐嚇取財犯行之用無訛。又按金融存款帳
    戶，事關存戶個人財產權益之保障，與存戶之提款卡、密碼
    結合，其專屬性、私密性更形提高，一般人均有妥為保管存
    摺、金融卡、金融卡密碼及印章，以防止被他人冒用之認識
    ，縱有特殊情況偶有將存摺、金融卡、金融卡密碼、印章交
    付他人之需，亦必深入瞭解其用途後再行提供以使用，若落
    入不明人士手中，極易被利用為取贓之犯罪工具，恆係吾人
    日常生活經驗與事理之然；且金融帳戶為個人理財之工具，
    申請開設金融帳戶並無任何特殊限制，一般民眾皆可以存入
    最低開戶金額之方式申請開戶，個人亦可在不同金融機構申
    請多數存款帳戶使用，並無困難，此乃眾所週知之事實，則
    依一般人之社會生活經驗，苟見非親非故之人不以自己名義
    申請開戶，反而向他人蒐集金融機構帳戶供己使用，衡情當
    知悉蒐集金融帳戶者，係將所蒐集之帳戶用以從事財產犯罪
    。況現今社會上，不法集團蒐購人頭帳戶，持以作為恐嚇取
    財或詐騙之用，常有所聞，提供甚或出賣、出借帳戶與非親
    非故之人，受讓人係為從事財產犯罪，已屬人盡皆知之事。
    查本案被告明知金融卡、密碼等有關個人財產、身分之物品
    ，將淪落於不明人士手中，極易被利用為與財產有關之犯罪
    工具，竟仍交付其所有上開帳戶之金融卡，並將密碼告知與
    其身分上不具任何關係之人，其主觀上顯然對於該帳戶將作
    為不法使用，應有所認知，而客觀上亦有幫助恐嚇取財之行
    為，殆無疑義。是被告前揭於本院所為之任意性自白應與事
    實相符，堪予採信，本件事證至臻明確，被告幫助恐嚇取財
    之犯行洵堪認定。
三、核被告所為，係犯刑法第30條第1 項前段、第346 條第1 項
    之幫助恐嚇取財罪。其係幫助他人犯罪，爰依刑法第30條第
    2 項規定，按正犯之刑減輕之。爰審酌被告提供帳戶予他人
    實施恐嚇取財行為，破壞社會治安並有礙金融秩序，助長犯
    罪歪風，增加追緝犯罪之困難，其事後坦承犯行，已賠償被
    害人達成和解，此有訊問筆錄、郵政國內匯款執據可參（見
    本院卷第29、34頁），以及犯罪動機、目的、手段、智識程
    度等一切情狀，量處如主文所示之刑，並諭知易科罰金之折
    算標準。末查，被告未曾因故意犯罪受有期徒刑以上刑之宣
    告，此有臺灣高等法院被告前案紀錄表可憑，其因一時短於
    思慮致罹刑章，事後已與被害人和解，悔意甚殷，經此刑之
    宣告教訓後，當知所警惕，而無再犯之虞，本院綜核各情，
    認對被告所宣告之刑，以暫不執行為適當，併予宣告緩刑2
    年，以啟自新。至於被告提供予「江哥」之上開金融卡，雖
    係供犯罪所用之物，既經交付他人且未扣案，復乏確據證明
    尚屬存在，爰不另為沒收之諭知。
據上論斷，應依刑事訴訟法刑事訴訟法刑事訴訟法第273 條之1
第1 項、第299 條第1 項前段，刑法第30條第1 項前段、第2 項
、第346 條第1 項，第41條第1 項前段，第74條第1 項第1 款，
刑法施行法第1 條之1 第1 項、第2 項前段，判決如主文。
本案經檢察官施昱廷到庭執行職務。
中    華    民    國    98    年    11    月    13    日
                  刑事第一庭  法  官  張瓊華
以上正本證明與原本無異。
如不服本判決應於收受判決後10日內向本院提出上訴書狀，並應
敘述具體理由。其未敘述上訴理由者，應於上訴期間屆滿後20日
內向本院補提理由書( 均須按他造當事人之人數附繕本) 「切勿
逕送上級法院」。
                              書記官  李宜娟
中    華    民    國    98    年    11    月    17    日
附錄本案論罪科刑法條：
中華民國刑法第346 條第1 項（恐嚇取財罪）
意圖為自己或第三人不法之所有，以恐嚇使人將本人或第三人之
物交付者，處6 月以上5 年以下有期徒刑，得併科1 千元以下罰
金。


司法院資訊處製作；財團法人民間司法改革基金會備份。
